【裁判字號】    97,易,231
【裁判日期】    970428
【裁判案由】    竊盜
【裁判全文】
臺灣桃園地方法院刑事判決               97年度易字第231號
公  訴  人  臺灣桃園地方法院檢察署檢察官
被      告  丁○○
                    （另案
上列被告因竊盜案件，經檢察官提起公訴（96年度偵字第13796
號），本院判決如下：
    主  文
丁○○竊盜，累犯，處有期徒刑拾月。
其餘被訴部分無罪。
    事  實
一、丁○○前於民國95年間犯竊盜罪，經臺灣板橋地方法院以95
    年度易字第581 號判處有期徒刑6 月確定；再於95年間犯竊
    盜罪，經臺灣臺北地方法院以95年度簡字第2661號判處有期
    徒刑6 月確定，上開二罪經臺灣臺北地方法院以96年度聲字
    第174 號裁定應執行有期徒刑1 年，於96年4 月26日執行完
    畢。猶不知悔改，於96年5 月15日凌晨4 時10分許，駕車行
    經桃園縣桃園市○○路124 號前，見丙○○所管領使用之車
    牌號碼C9-2755 號自用小客車之右後車窗已遭不詳之人以不
    詳方法擊破，竟意圖為自己不法之所有，自該遭擊破之右後
    車窗探身進入車內，以徒手方式取走置放於駕駛後座之丙○○所有之宏碁廠牌筆記型電腦1 台（價值約新臺幣【下同】
    20,000元），得手後將該筆記型電腦置於其所駕駛之車牌號
    碼805-DB號計程車後行李箱並逃離現場。嗣經在場目睹之甲○○發覺報警，經警於同日凌晨4 時30分許，在桃園縣桃園
    市○○路91號前查獲，並自丁○○所駕駛之計程車後行李箱
    內起出上開筆記型電腦。
二、案經桃園縣政府警察局桃園分局報請臺灣桃園地方法院檢察
    署檢察官偵查起訴。
    理  由
壹、程序及證據能力部分：
一、本案被告所犯刑法第320 條第1 項竊盜罪，屬刑事訴訟法第
    376 條第2 款之案件，依刑事訴訟法第284 條之1 之規定，
    本院無庸行合議審判，先予敘明。
二、證據能力部分：
  (一)關於證人即被害人丙○○、乙○○於警詢及偵訊之證述、卷
    附之搜索扣押筆錄、贓物領據、採證照片等件，已經檢察官
    、被告於本院審理時同意將該等證據資料列為證據調查，本
    院審酌上開證據資料作成時之情況，並無不適當之情形，依
    刑事訴訟法第159 條之5 第1 項規定，均應具有證據能力。
  (二)又證人甲○○於警詢中所為證述雖屬傳聞證據，惟該警詢過
    程查無違法取證之瑕疵存在，且本院審理中業已傳喚證人甲○○到庭以證人身分作證，並准許被告對於證人甲○○當庭
    及先前陳述進行詰問，此有本院審判筆錄在卷可考。即已賦
    予被告對於上開證人對質詰問機會，因之，參諸刑事訴訟法
    159 條規定之立法意旨原即在保障被告之對質詰問權以觀，
    證人甲○○於審判外之警詢中所為之證述既已經被告於本院
    審理中經交互詰問予以核實，則上開證人於審判外陳述與審
    判中之證述意旨相符之部分，其屬傳聞證據之瑕疵，應已治
    癒，業可認非仍屬傳聞，已無依該條規定排除之必要。
  (三)復按鑑定之經過及其結果，應命鑑定人以言詞或書面報告；
    法院或檢察官得囑託醫院、學校或其他相當之機關、團體為
    鑑定，或審查他人之鑑定，準用前開規定，刑事訴訟法第20
    6 條第1 項、第208 條第1 項前段定有明文。經查，內政部
    警政署刑事警察局96年7 月27日刑醫字第0960080781號鑑驗
    書，屬檢察官指揮司法警察所囑託之鑑定機關，並為該機關
    執行鑑定公務所出具書面鑑定報告，依刑事訴訟法第159 條
    之立法理由及同法第206 條規定，均得為證據，復核該鑑定
    書與公訴人主張之犯罪事實有關聯性，是可認前開鑑定書具
    有證據能力。
貳、有罪部分：
一、訊之被告丁○○矢口否認有何上開竊盜犯行，辯稱：案發時
    ，伊開車經過案發地點，發現有兩名男子在車牌號碼C9-275
    5 號自用小客車旁，伊就開車接近去看，該兩名男子看到伊
    停車就共乘機車離開，伊上前查看，看到該小客車旁有1 個
    黑色包包內裝有筆記型電腦，伊就將該包包撿起來放到伊車
    輛的後行李箱，然後開車要去找該兩名男子云云。經查：
  (一)本件車牌號碼C9-2755 號自用小客車，於96年5 月15日凌晨
    4 時10分許，在桃園縣桃園市○○路124 號前，遭人擊破後
    車窗而置於該車駕駛後座之筆記型電腦亦遭人竊取等事實，
    已據證人即被害人丙○○於警詢及偵訊時陳述明確，並有搜
    索扣押筆錄、贓物領據及採證照片等件在卷可資佐證（偵查
    卷第27、31、34至38頁），是上開置於車牌號碼C9-2755 號
    自用小客車內之筆記型電腦遭人偷竊之客觀事實，當可認定
    。
  (二)被告對於自其駕駛之車牌號碼805-DB號計程車後行李箱內起
    出上開筆記型電腦之事實，固所是認，惟仍以前詞置辯。然
    證人甲○○於警詢及本院審理時證稱：96年5 月15日凌晨4
    時10分許，伊吃完消夜後經過桃園縣桃園市○○路124 號前
    ，看到被告丁○○的計程車停在遭竊的車輛前面，被告則站
    在遭竊車輛的左邊前窗與後窗中間位置，伊看到被告有蹲下
    來，再站起來時有拿東西，被告此時看到伊走過去就走回他
    的計程車並開車走了，伊就走到遭竊的車子旁查看，發現該
    車的右後車窗已經破掉，接著伊就過去買香煙，再回到該遭
    竊車輛附近時，發現被告的計程車又停在遭竊車輛後方，伊
    就躲起來看，看到被告又走到遭竊車輛的右後方，並從右後
    車窗探身進入車內，手上有拿東西，被告拿到東西後，就開
    計程車離開，伊則騎機車在被告車輛後面跟蹤同時記下車牌
    號碼，伊就到警察局報案等語（偵查卷第23頁附96年5 月15
    日警詢筆錄，本院卷第49頁之97年4 月11日審判筆錄）。是
    依證人甲○○上開證述，被告於案發時不僅於遭竊車輛旁邊
    出現，且證人甲○○亦目睹被告曾探身進入遭竊車輛內，拿
    取該車內之物品，即被告確有拿取上開遭竊車輛內物品之事
    實，亦可認定。
  (三)雖然被告以案發前有兩名男子在遭竊車輛旁邊，伊上前查看
    ，該兩名男子即共乘機車離去，伊就在該小客車旁撿得內裝
    有筆記型電腦的包包，隨後伊就開車要尋找該兩名男子云云
    置辯。惟查，於案發前並無兩名男子在上開遭竊車輛旁出現
    之事實，已據證人李正鋒於本院審理時證述明確（本院卷第
    51頁之97年4 月11日審判筆錄），且被告若是發現該兩名男
    子有打破車窗進行竊盜之行為，豈有不立即打電話報警，反
    而將拾得之筆記型電腦置放於自己所駕駛之計程車之後行李
    箱內，而使自己陷於竊取他人之物之嫌疑？是被告上開辯解
    與常情不合，顯係事後推卸之詞，不能採信。更何況，案發
    後警方於上開車牌號碼C9-2755 號自用小客車駕駛座椅面上
    採得犯罪嫌疑人所遺留之血跡，復併將被告唾液送請鑑驗，
    經判定被告唾液DNA-STR 型別，與遭竊車輛內所採得血跡棉
    棒DNA-STR 型別相同，有內政部警政署刑事警察局96年7 月
    27日刑醫字第0960080781號鑑驗書1 紙在卷可憑（偵查卷第
    77頁），核與前揭證人甲○○證述曾目睹被告探身進入車內
    等情相符，堪信被告於案發時確有將身體伸入遭竊車內之情
    事。雖然被告另辯稱：案發時伊曾蹲下去被地上的碎玻璃割
    到，站起來甩手時血跡噴進車內云云，惟上開遭竊車輛遭擊
    破之車窗是右後車窗，而採得之血跡是位於駕駛座椅面上，
    若被告於右後車窗外甩手致使血跡噴濺，則於該右後車身、
    右後座處亦應有血跡遺留之情形，然本案僅於駕駛座椅面上
    採得被告之血跡，而於車輛其餘部位並無被告血跡遺留，顯
    見該駕駛座椅面之血跡應是被告探身進入車內所遺留無誤，
    被告此部分辯解與客觀事實不符，不能採信。
  (四)綜上所述，依目擊證人甲○○之證述、遭竊車輛內所採得血
    跡之DNA 鑑定及自被告所駕駛計程車後行李箱起出筆記型電
    腦等客觀事實判斷，足認被告確有竊取該筆記型電腦之情事
    。本件事證明確，被告上開竊盜犯行已經可以認定，應依法
    論罪科刑。
二、核被告上開所為係犯刑法第320 條第1 項竊盜罪。檢察官以
    被告上開所為，係犯刑法第321 條第1 項第2 款加重竊盜罪
    嫌，惟起訴書事實欄已載明被告係以徒手方式進行竊盜，且
    檢視卷內資料亦無被告持工具進行竊盜之情形，自應論以刑
    法第320 條第1 項普通竊盜罪，故檢察官有所誤會，起訴法
    條應予變更。又被告有事實欄所載之犯罪科刑執行情形，有
    臺灣高等法院被告全國前案紀錄表、臺灣桃園地方法院檢察
    署刑案資料查註紀錄表分別在卷可稽，其於5 年內再故意犯
    本件有期徒刑以上之罪，為累犯，應依刑法第47條第1 項規
    定加重其刑。爰審酌被告前有多次犯罪紀錄，足見品行、素
    行不佳，對於財產所有權之觀念淡薄，且對於各該量刑、執
    行結果均未生警惕之心，有從重量刑之必要，兼衡其犯罪之
    動機、目的、手段、所生危害及於犯罪後仍飾詞狡辯，否認
    犯行等一切情狀，量處如主文所示之刑，以資懲儆。
參、無罪部分：
一、公訴意旨另以：
  (一)被告丁○○於95年11月25日凌晨1 時40分許，在臺北市○○
    區○○路90號前，以不詳方式破壞車牌號碼3121-DR 號自用
    小客車右前車窗（該車為證人乙○○友人所有，毀損部分未
    經告訴），竊取放置於該車右前座座椅下方，乙○○所有之
    咖啡色LV水筒包1 只、LV鑰匙包1 只、現金5000元許、TLEL
    SON 廠牌手機1 支、身分證、駕照、健保卡各1 張、信用卡
    4 張、筆記本1 本等物，嗣於96年5 月15日凌晨4 時30分許
    ，在桃園縣桃園市○○路91號前查獲，並自丁○○所駕駛之
    計程車後行李箱內起出上開筆記本1 本，因認被告此部分行
    為亦涉犯刑法第321 條第1 項第2 款加重竊盜罪嫌。
  (二)又被告於96年5 月15日4 時10分許，在桃園縣桃園市○○路
    124 號前，以徒手破壞車牌號碼C9-2755 號自用小客車右後
    車窗玻璃後，侵入其內竊取放置於駕駛後座丙○○所有之宏
    碁筆記型電腦1 台，得手後將之置放於其所駕駛之805 ─DB
    號計程車後行李箱後離去。嗣經證人甲○○發現報警，經警
    於同日凌晨4 時30分許，在桃園縣桃園市○○路91號前查獲
    被告丁○○，並於其所駛之805 ─DB號計程車後行李箱內查
    扣宏碁筆記型電腦1 台，因認被告此部分行為除犯刑法第32
    0 條第1 項之竊盜罪外（竊盜罪部分判決如上），另犯刑法
    第354 條之毀損罪。
二、按犯罪事實應依證據認定之，無證據不得認定犯罪事實；不
    能證明被告犯罪者，應諭知無罪之判決，刑事訴訟法第154
    條第2 項、第301 條第1 項分別定有明文。且事實之認定應
    憑證據，如未能發現相當證據，或證據不足以證明，自不能
    以推測或擬制之方法，為裁判之基礎。認定不利於被告之事
    實，需依積極證據，茍積極證據不足為不利於被告事實之認
    定時，即應為有利於被告之認定，更不必有何有利之證據。
    又刑事訴訟上證明之資料，無論其為直接證據或間接證據，
    均須達於通常一般人均不致於有所懷疑，而得確信其為真實
    之程度，始得據為有罪之認定，若其關於被告是否犯罪之證
    明未能達此程度，而有合理性懷疑之存在，致使無從形成有
    罪之確信，根據「罪證有疑，利於被告」之證據法則，即不
    得遽為不利被告之認定，其以情況證據（即間接證據）斷罪
    時，尤須基於該證據在直接關係上所可證明之他項情況事實
    ，本乎推理作用足以確證被告有罪，方為合法，不得徒憑主
    觀上之推想，將一般經驗上有利被告之其他合理情況逕予排
    除（最高法院76年台上字第4986號、32年度上字67號判例意
    旨參照）。
三、訊據被告丁○○堅決否認有公訴人所指此部分竊盜及破壞車
    窗犯行，辯稱：伊並無於95年11月25日凌晨1 時40分許，破
    壞車牌號碼3121-DR 號自用小客車而偷取置於車內之物品，
    而事後在其駕駛的計程車後行李箱找到遭竊的筆記本，是客
    人遺留在伊車內的；伊亦無於96年5 月15日4 時10分許，破
    壞車牌號碼C9-2755 號自用小客車右後車窗玻璃等語。公訴
    人認被告涉犯有上開犯行，無非係以證人乙○○、丙○○之
    證述及卷附贓物認領保管單、採證照片等件為主要論據。
四、經查：
  (一)被訴於95年11月25日凌晨1 時40分許，在臺北市○○區○○
    路90號前，破壞車牌號碼3121-DR 號自用小客車右前車窗，
    竊取車內物品部分：
  1.車牌號碼3121-DR 號自用小客車於95年11月25日凌晨1 時40
    分許，在臺北市○○區○○路90號前遭人破壞右前車窗，並
    竊取置於車內證人乙○○所之咖啡色LV水筒包1 只、LV鑰匙
    包1 只、現金5000元許、TLELSON 廠牌手機1 支、身分證、
    駕照、健保卡各1 張、信用卡4 張、筆記本1 本等情，業據
    證人乙○○於警詢及偵訊時陳述明確（偵查卷第21頁附96年
    5 月15日警詢筆錄、第59頁之96年7 月4 日訊問筆錄）。另
    警方於96年5 月15日凌晨4 時30分許，在桃園縣桃園市○○
    路91號前，自被告丁○○所駕駛之計程車後行李箱內起出上
    開筆記本1 本，有贓物認領保管單1 紙在卷可稽（偵查卷第
    32 頁） 。
  2.查上開證人乙○○所有筆記本1 本固自被告所駕駛之計程車
    後行李箱內起出，惟被告於警詢、偵訊及本院審理時均否認
    有破壞上開車牌號碼3121-DR 號自用小客車之車窗並竊取車
    內物品，而上開筆記本之出現在被告之計程車內之原因，或
    係向他人買受、或係無償收受、或係受託保管、或係他人放
    置，甚或竊取得來，其原因不一，尚難僅憑被告車內出現筆
    記本1 本即認係被告竊取得來。再依卷附贓物認領保管單所
    載，此部分僅查得上開筆記本並發還給被害人，其餘遭竊之
    咖啡色LV水筒包、LV鑰匙包、現金5000元許、TLELSON 廠牌
    手機、身分證、駕照、健保卡、信用卡等物均未查得，是被
    告是否有竊取上開物品，即有懷疑。至於證人乙○○於警詢
    及偵訊時陳述，亦僅能證明上開車牌號碼3121-DR 號自用小
    客車之車窗有遭人破壞、車內物品有遭人竊取之事實，而關
    於是何人破壞車竊並竊取車內物品？亦無從依證人乙○○之
    證述而得認定。
  3.綜上所述，本件檢察官所提上開證據並不足以證明被告涉犯
    此部分竊盜犯行，且查無其他積極事證足資證明被告確有公
    訴人所指上開犯行。揆諸首揭說明，自屬不能證明被告此部
    分之竊盜犯罪，此部分即應為被告無罪之諭知。
  (二)被訴於96年5 月15日4 時10分許，在桃園縣桃園市○○路12
    4 號前，以徒手破壞車牌號碼C9-2755 號自用小客車右後車
    窗玻璃部分：
  1.起訴書就此部分犯罪事實，雖漏引刑法第354 條毀損罪條文
    ，惟於起訴書犯罪事實一(二)部分已載明以徒手破壞車牌號碼
    C9-2755 號自用小客車右後車窗玻璃之事實，且上開車輛之
    實際管領使用人即證人丙○○於偵訊時亦就上開毀損部分提
    出告訴（偵查卷第60頁之96年7 月4 日訊問筆錄），此部分
    毀損犯行業經起訴，本院自應加以裁判，先以敘明。
  2.經查，檢察官所指被告破壞車牌號碼C9-2755 號自用小客車
    右後車窗玻璃之方式，係以徒手方式為之，惟被告堅詞否認
    有何破壞車窗之犯行，而目擊證人甲○○於審理時亦證稱：
    伊在現場時並未看到被告破壞車竊之過程等語（本院卷第51
    頁之97年4 月11日審判筆錄），且在案發現場亦查無其他被
    告破壞車竊之證據，自難認被告有此部分之破壞車窗之犯行
    。綜上所述，本件依公訴人所提全部證據，尚不足為被告犯
    上開毀損罪之證明，仍有合理懷疑之存在，依「罪證有疑，
    利於被告」原則，尚不能僅以推測或擬制之方法，為被告有
    罪之認定。此外，此部分復查無其他證據足資證明被告有此
    部分所指之毀損行為，揆諸首開說明，此部分自應為被告無
    罪之諭知。
據上論斷，應依刑事訴訟法第284 條之1 、第299 條第1 項前段
、第300 條、第301 條第1 項，刑法第320 條第1 項、第47條第
1 項，刑法施行法第1 條之1 第1 項、第2 項前段，判決如主文
。
本案經檢察官翁偉玲到庭執行職務。
中    華    民    國    97    年    4     月    28    日
                  刑事第七庭    法  官  劉為丕
以上正本證明與原本無異。
如不服本判決，應於判決送達後10日內向本院提出上訴狀（應附
繕本），其未敘述上訴理由者，應於上訴期間屆滿後20日內補提
理由書狀於本院，上訴於臺灣高等法院。
                                書記官  陳育萱
中    華    民    國    97    年    4     月    30    日
附錄本案論罪科刑法條：
中華民國刑法第320條
（普通竊盜罪、竊佔罪）
意圖為自己或第三人不法之所有，而竊取他人之動產者，為竊盜
罪，處5 年以下有期徒刑、拘役或5 百元以下罰金。
意圖為自己或第三人不法之利益，而竊佔他人之不動產者，依前
項之規定處斷。
前二項之未遂犯罰之。


司法院資訊處製作；財團法人民間司法改革基金會備份。
